【裁判字號】    89,上訴,562
【裁判日期】    890704
【裁判案由】    偽造有價證券等
【裁判全文】
臺灣高等法院臺中分院刑事判決                    八十九年度上訴字第五六二號
    自  訴  人  大眾小客車租賃有限公司
    代  表  人  丁○○
    代  理  人  丙○○
    擔當自訴人  臺灣高等法院台中分院檢察署檢察官
    上  訴  人
    即  被  告  乙○○
    指定辯護人  本院公設辯護人甲○○
右上訴人因偽造有價證券等案件，不服臺灣台中地方法院八十八年度自字第一一六五
號中華民國八十九年一月二十五日第一審判決，提起上訴，本院判決如左：
    主  文
上訴駁回。
    事  實
一、乙○○於民國（下同）八十八年七月十一日晚上八時四分許，與張國倉至臺中市
    北屯區○○路一五一號，由張國倉向大眾小客車租賃有限公司（下稱大眾公司）
    承租日產廠牌車號ＨＨ─六二一五號自用小客車，約定租期一日，嗣張國倉將該
    車交付乙○○使用。乙○○竟意圖為自己不法之所有，於翌（十二）日晚上九時
    十七分許，獨自駕駛該車至大眾公司，向大眾公司佯稱張國倉欲改租用他部車輛
    ，大眾公司乃要求改租用車輛應與張國倉共同承租，乙○○竟未經張國倉、李佳
    龍之同意，以張國倉為承租人、李佳龍為連帶保證人，在大眾公司租車契約書偽
    簽張國倉、李佳龍之姓名及捺指印（偽造張國倉署押部分三枚，偽造李佳龍署押
    部分二枚），而偽造該私文書，復持以行使，與大眾公司簽訂租用三陽雅哥廠牌
    車號ＯＭ─三五七八號自用小客車之契約，足以生損害於張國倉、李佳龍及大眾
    公司。乙○○並意圖供行使之用，偽簽李佳龍之姓名及捺指印，偽造李佳龍為發
    票人，發票日係八十八年七月十二日，面額係新台幣（下同）四十萬元之本票（
    未載到期日及受款人）一張，交付予大眾公司，作為擔保之用，使大眾公司陷於
    錯誤，而交付該車予乙○○，足以生損害於李佳龍及大眾公司。
二、案經被害人大眾公司提起自訴。
    理  由
一、按審判中之被告，是否即檢察官（或自訴人）所指之被告，固應以起訴書（或自
    訴狀）所載被告姓名、性別、年齡、籍貫、職業或其他足資辨別之特徵為準，但
    該被告是否業已起訴，仍應以檢察官（或自訴人）所指為審判對象之被告，即為
    刑罰權對象者，為其區別標準。而起訴書（或自訴狀）所記載之被告姓名，一般
    固與審判中審理對象之被告姓名一致，惟如以偽名起訴，既係檢察官（或自訴人
    ）所指為被告之人，縱在審判中始發現其真名，法院亦得對之加以審判，並非未
    經起訴（最高法院七十年臺上字第一○一號判例參照）。經查：本案自訴狀固係
    載被告李佳龍（六十五年十二月五日生，身分證統一編號：Ｚ00000000
    0號，住臺中縣大甲鎮○○路○段一一七三之二號），惟於八十八年七月十二日
    晚上九時十七分許，向自訴人租車之人確係上訴人即被告乙○○（以下稱被告乙
    ○○）無訛（六十年三月二十七日生，身分證統一編號：Ｚ000000000
    號，住苗栗縣竹南鎮○○街四一號八樓之一），業據被告乙○○、李佳龍供述在
    卷，並經自訴人之代表人丁○○當庭指認，是被告乙○○係偽冒李佳龍名義向自
    訴人租車，茲自訴人既係以於上開時、地實際租車之人為審判對象之被告，則被
    告乙○○即為自訴人所指為被告之人，依前揭說明，本案自訴狀雖載李佳龍為被
    告，惟本案刑罰權對象者係被告乙○○，被告乙○○即非未經起訴，本院自得對
    被告乙○○加以審判，合先敘明。
二、右揭事實，業據被告乙○○於原審法院坦承不諱，且經被害人大眾公司指訴甚詳
    ，復經同案被告張國倉供述及證人李佳龍證稱屬實，並有上開租車契約書、本票
    等影本附卷可稽。另原審法院將上開租車契約書、本票及被告乙○○之指紋登記
    卡併送鑑定結果，上開本票上「肆拾」字跡上所捺指紋、租車契約書上「張國倉
    」、「李佳龍」字跡上所捺二枚指紋，與被告乙○○之指紋相同，有法務部調查
    局八十八年十二月三十日（88）陸（二）字第八八○九八一○八號鑑定通知書在
    卷可查，從而本件事證明確，被告乙○○犯行洵堪認定。
三、核被告乙○○所為，係犯刑法第三百三十九條第一項之詐欺取財罪、刑法第二百
    十六條、第二百十條之行使偽造私文書罪、刑法第二百零一條第一項之偽造有價
    證券罪，自訴人誤認係犯刑法第三百三十五條第一項之侵占罪及漏未論及刑法第
    二百十六條、第二百十條之行使偽造私文書罪，均有未洽。被告乙○○偽造上開
    署押（含簽名及捺指印）之行為為偽造私文書、偽造有價證券之階段行為；偽造
    私文書之行為為行使行為所吸收；偽造上開本票後再持交自訴人供作擔保，其行
    使之低度行為應為偽造之高度行為所吸收，均不另論罪。被告乙○○所犯上開三
    罪間，有方法結果牽連犯之裁判上一罪關係，應從一重之偽造有價證券罪處斷。
    原審法院爰依刑事訴訟法第三百四十三條、第二百九十九條第一項前段，刑法第
    二百零一條第一項、第二百十六條、第二百十條、第三百三十九條第一項、第五
    十五條、第二百零五條、第二百十九條，罰金罰鍰提高標準條例第一條前段之規
    定，並審酌被告乙○○之品行、犯罪之動機、目的、手段、所生之危害及犯罪後
    已坦承犯行，但迄未與自訴人和解等一切情狀，量處有期徒刑三年二月。如附表
    一所示偽造「張國倉」、「李佳龍」之署押共五枚，應依刑法第二百十九條之規
    定宣告沒收；而附表二所示偽造之本票一張，應依刑法第二百零五條之規定宣告
    沒收。經核其認事用法俱無不合，量刑亦稱妥適，被告上訴意旨否認犯罪，空言
    指摘原判決不當，並無可取，為無理由，應予駁回。
四、自訴人經合法傳喚，無正當理由不到庭，本院依法通知檢察官擔當自訴。
五、被告經合法傳喚，無正當理由不到庭，不待其陳述逕行判決。
六、據上論結，應依刑事訴訟法第三百六十八條、第三百六十四條、第三百三十一條
    第一項、第二項，判決如主文。
中      華      民      國    八十九     年   七     月      四      日
                                  臺灣高等法院臺中分院刑事第十庭
                                        審判長法  官  林  照  明
                                              法  官  李  寶  堂
                                              法  官  蕭  廣  政
右正本證明與原本無異。
如不服本判決應於收受送達後十日內向本院提出上訴書狀，其未述上訴之理由者並
得於提起上訴後十日內向本院補提理由書（均須按他造當事人之人數附繕本）。
                                              書記官  陳  三  軫
中      華      民      國    八十九     年      七     月      五      日
附錄本案論罪科刑法條全文
刑法第二百零一條第一項：
意圖供行使之用，而偽造、變造公債票、公司股票或其他有價證券者，處三年以上十
年以下有期徒刑，得併科三千元以下罰金。
刑法第二百十條：
偽造、變造私文書，足以生損害於公眾或他人者，處五年以下有期徒刑。
刑法第二百十六條：
行使第二百十條至第二百十五條之文書者，依偽造、變造文書或登載不實事項或使登
載不實事項之規定處斷。
刑法第三百三十九條第一項：
意圖為自己或第三人不法之所有，以詐術使人將本人或第三人之物交付者，處五年以
下有期徒刑、拘役或科或併科一千元以下罰金。
附表一：
大眾公司八十八年七月十二日租車契約書（編號0000000號）上偽造之「張國
倉」署押三枚（即簽名二枚及捺指印一枚）、「李佳龍」之署押二枚（含簽名及指印
各一枚）。
附表二：
發票人「李佳龍」、發票日八十八年七月十二日、面額肆拾萬元之本票（編號三六○
八九六號，未載到期日及受款人）。
                                                                        Ｃ


司法院資訊處製作；財團法人民間司法改革基金會備份。
